臺灣臺中地方法院刑事判決
110年度易字第2345號
公  訴  人  臺灣臺中地方檢察署檢察官
被      告  張美智


上列被告因侵占案件，經檢察官提起公訴（110年度偵字第18869
號），本院判決如下：
    主    文
張美智犯竊盜罪，處罰金新臺幣貳仟元，如易服勞役，以新臺幣
壹仟元折算壹日。
    犯罪事實
一、張美智意圖為自己不法之所有，基於竊盜之犯意，於民國11
    0年4月29日15時35分許，在臺中市○○區○○○○街000號之臺中
    市立圖書館南屯分館2樓書報區，見林裕庭所有之包子1袋（
    內有魯肉脆筍包10顆，價值新臺幣【下同】50元）放置於書
    報架下方，無人看顧而認有機可趁，徒手竊取上開包子1袋
    ，得手後，隨即離去。嗣林裕庭發現後，報警處理，經警調
    閱現場監視器，並通知張美智到案說明，扣得上開包子1袋
    （已發還林裕庭），始悉上情。
二、案經林裕庭訴由臺中市政府警察局第四分局報告臺灣臺中地
    方檢察署檢察官偵查起訴。
    理    由
一、證據能力部分： 
  ㈠按被告以外之人於審判外之陳述，雖不符刑事訴訟法第159條
    之1至第159條之4之規定，而經當事人於審判程序同意作為
    證據，法院審酌該言詞陳述或書面陳述作成時之情況，認為
    適當者，亦得為證據；又當事人、代理人或辯護人於法院調
    查證據時，知有第159條第1項不得為證據之情形，而未於言
    詞辯論終結前聲明異議者，視為有前項之同意，刑事訴訟法
    第159條之5定有明文。經查，本判決以下所引用被告張美智
    以外之人於審判外之言詞或書面陳述，對被告而言，性質上
    屬傳聞證據，惟被告已知悉有刑事訴訟法第159條第1 項之
    情形，並同意該等證據有證據能力（本院卷第29、125頁）
    ，本院審酌上開證據作成時之情況，尚無違法取證或不當之
    情形，復與本案之待證事實間具有相當之關聯性，以之作為
    證據應屬適當，揆諸上開規定，應認有證據能力。
  ㈡傳聞法則乃對於被告以外之人於審判外之言詞或書面陳述而
    為之規範。本判決以下引用之非供述證據，無刑事訴訟法第
    159 條第1 項規定傳聞法則之適用，因與本案待證事實具有
    關聯性，且無證據證明係公務員違法取得之物，依法自得作
    為證據。
二、認定事實所憑之證據及理由：
    上揭犯罪事實，業據被告於本院審理中坦承不諱，核與證人
    即告訴人於警詢之證述、證人林敬堂於偵查及本院審理之證
    述、證人卓淑玲於本院審理之證述（偵卷第19-23、70、本
    院卷第73-84頁）均相符，並有員警職務報告、臺中市政府
    警察局第四分局扣押筆錄、扣押物品目錄表、贓證物領據、
    GOOGLE地圖、扣案物照片、監視器錄影畫面翻拍照片、現場
    照片、臺中市立圖書館南屯分館出入人員實名制編號查詢翻
    拍照片等件（偵卷第9、25-33、35、37、39、41-47、49-51
    、53頁）在卷可稽。足認被告前揭任意性自白與事實相符，
    堪以採信，本案事證明確，應依法論科。
三、論罪科刑：
  ㈠核被告所為，係犯刑法第320條第1項之竊盜罪。起訴書雖認
    被告係犯刑法第377條之侵占遺失物罪等語，惟按刑法第337
     條所規定侵占遺失物、漂流物或其他離本人持有之物，係
    指該物並非出於本人意思而脫離本人持有，且尚未落入任何
    人管領而持有之物，亦即依法律及一般社會通念尚難謂該物
    已與他人具有事實上監督及管領之支配關係而言。行為人取
    得該物時，該物若尚在持有權人支配管領所及範圍，應論以
    竊盜之罪（最高法院110年度台上字第3477號判決意旨參照 
    ）。經查，告訴人於案發當時係暫時將上開包子1袋放置在
    臺中市立圖書館南屯分館2樓書報架下方，並不是遺忘在該
    處，此據告訴人於警詢證述在卷，並有監視器錄影畫面翻拍
    照片附卷可佐（偵卷第21、41-43頁），足見告訴人就前開
    包子1袋仍具有主觀持有意思及客觀事實上之支配管領關係
    存在。是起訴書前開所述，容有未洽，惟本院認定之犯罪事
    實與起訴之基本社會事實同一，且經公訴人以111年度蒞字
    第9847號補充理由書更正起訴法條，並經本院當庭諭知被告
    此部分罪名（本院卷第109-111、124頁），俾被告行使防禦
    權，自無庸再行變更起訴法條，附此敘明。
  ㈡爰以行為人之責任為基礎，審酌被告不思循正當管道賺取財
    物，竟竊取告訴人所有之包子1袋（內有魯肉脆筍包10顆）
    之犯罪手段、所生損害，暨其犯後坦承犯行，然未取得告訴
    人諒解之犯後態度，兼衡其於警詢自陳之智識程度、職業、
    家庭經濟狀況（偵卷第11頁），無前科紀錄等一切情狀，量
    處如主文所示之刑，並諭知易服勞役之折算標準。
  ㈢末查，被告未曾因故意犯罪，而受有期徒刑以上刑之宣告，
    有臺灣高等法院被告前案紀錄表在卷可憑，固符合刑法第74
    條第1項第1款之要件。然按諭知緩刑，除應具備刑法第74條
    第1項各款之條件外，並須有可認為以暫不執行為適當之情
    形，始得為之。至宣告緩刑與否，乃原事實審法院依職權得
    自由裁量之事項。倘其未逾越法律所規定之範圍，又未明顯
    違背正義，即不得任意指摘為違法（最高法院109 年度台上
    字第3837號判決意旨參照）。查，被告雖於本院審理坦承犯
    行，然被告本案所為，顯示其對於他人財產之尊重意識尚有
    欠缺，且被告並未取得告訴人諒解，倘本案就被告所科刑度
    為緩刑宣告，除使被告心存僥倖外，對於告訴人而言亦非公
    平適當，難認有暫不執行刑罰為適當之情形，自不宜宣告緩
    刑。
四、沒收部分：
    按犯罪所得已實際合法發還被害人者，不予宣告沒收或追徵
    ，刑法第38條之1 第5 項定有明文。查，被告所竊得之包子
    1袋（內有魯肉脆筍包10顆），已實際發還予告訴人，有贓
    證物領據在卷可稽（偵卷第35頁），爰依上開規定不予諭知
    沒收，附此敘明。
據上論斷，應依刑事訴訟法第299條第1項前段，刑法第320條第1
 項、第42條第3項前段，刑法施行法第1條之1第1項，判決如主
文。
本案經檢察官黃嘉生提起公訴，檢察官郭逵、黃楷中到庭執行職
務。 
中　　華　　民　　國　　111 　年　　12　　月　  20　　日
                  刑事第十一庭 審判長  法  官　丁智慧
                                       法  官　戰諭威
                                       法  官　蔡逸蓉
以上正本證明與原本無異。
如不服本判決應於收受送達後20日內向本院提出上訴書狀，並應
敘述具體理由；其未敘述上訴理由者，應於上訴期間屆滿後20日
內向本院補提理由書（均須按他造當事人之人數附繕本）「切勿
逕送上級法院」。
告訴人或被害人如不服判決，應備理由具狀向檢察官請求上訴，
上訴期間之計算，以檢察官收受判決正本之日起算。
　　　　                               書記官 蔡秀貞
中　　華　　民　　國　　111 　年　　12　　月　　20　　日
附錄論罪科刑法條：
刑法第320條第1項
意圖為自己或第三人不法之所有，而竊取他人之動產者，為竊盜
罪，處五年以下有期徒刑、拘役或五十萬元以下罰金。